【裁判字號】    97,家聲,84
【裁判日期】    970807
【裁判案由】    指定遺囑執行人
【裁判全文】
臺灣彰化地方法院民事裁定  97年度家聲字第84號
聲  請  人  甲○○
非訟代理人  張益隆律師
上列聲請人聲請指定遺囑執行人事件，本院裁定如下：
    主      文
指定丙○○○（住彰化縣鹿港鎮○○路362號）為遺囑人乙○○
（男，民國○○年○○月○○日生、身分證統一編號：Ｚ000000000號，
生前最後住所：彰化縣鹿港鎮○○路180號、民國97年06月25日
死亡）之遺囑執行人。
聲請程序費用新台幣壹仟元由遺囑人乙○○之遺產負擔。
    理      由
壹、本件聲請意旨略以：
  一、聲請人原為立遺囑人乙○○之養子，民國（下同）88年立
      遺囑人乙○○與聲請人雖終止收養關係，聲請人仍一直長
      期照料養父乙○○及養母。立遺囑人乙○○乃於94年09月
      08日在台灣台中地方法院所屬民間公證人黃章旗事務所立
      公證遺囑，將部分財產於繼承原因發生時贈由聲請人繼承
      取得。
  二、立遺囑人乙○○於97年06月25日身故，被繼承人乙○○之
      父許老才於46年02月14日死亡，乙○○之母許陳親於53年
      10月16日死亡，因乙○○去世時已享年84歲（14年02 月
      07日出生），是以被繼承人之直系血親尊親屬及三親等內
      旁系血親尊親屬（乙○○之伯叔計有許此、許德、許、
      許車、許天成），依自然人之存活年限，俱已身亡，惟渠
      等生卒有限，俱不可查考，合先陳明。
  三、立遺囑人乙○○（三男）四親內之同輩血親，即乙○○之
      兄弟姐妹許來成（長男）於87年01月12日死亡；許坤鈴於
      日治時代大正13年04月17日死亡；許呆（四男）於昭和02
      年01月12日死亡；許來帶（五男）於昭和14年09月26 日
      死亡；許氏彩（長女）於昭和10年04月09日死亡；許氏選
      （養妹）於昭和02年08月29日死亡，是以乙○○上開旁系
      四親等同輩血親俱已死亡。
  四、又乙○○之旁系三親等血親，即許此、許德、許、許車
      、許天成，及四親等同輩血親，即許此之子女許氏韞（長
      女）、許氏約（次女）、許甲（長男）、許朝金（次男）
      、許氏氣（三女）、許氏怨（四女）、許評（三男）、許
      文龍（四男）、許氏雲（五女）；許德之子女許氏珠（長
      女）、許清泉（長男）、許氏續（次女）、許清安（次男
      ）、許清俊（三男）、許河興（四男）、許氏樣（三女）
      、許仁（五男）、許文福（六男）；許車之子女許慶（長
      男）、許評（次男）、許青松（三男）、許氏琴（長女）
      、許氏挽（次女）；許天成之女許氏雪（長女）、許氏卿
      （次女），均為日治時代大正或昭和年間出生，依自然人
      之存活年限，亦應俱已死亡，即或尚存，亦因遷徙致住所
      不明而難以召開親屬會議。
  五、乙○○之母系直系血親、三親等內旁系血親尊親屬或四親
      等內之同輩血親，因已數十年未相互往來，致上開親屬會
      議成員，或因依自然人之存活年限，應已死亡，或因遷徙
      致住所不明而難以召開親屬會議。
  六、由上可知，立遺囑人乙○○依民法第1131條所定之親屬會
      議會員，或者業已死亡，或者因遷徙不明而難以召開親屬
      會議。依現行民法第1132條第2項規定：親屬會議不能召
      或召開有困難時，依法應經親屬會議處理之事項，由有召
      集權人聲請處理之。聲請人為立遺囑人乙○○之遺囑受贈
      人，為屬民法第1129條規定有權召開親屬會議之利害關係
      人，而為公正適當執行遺囑，當有指定遺囑執行人為必要
      ，因本件遺囑未指定遺囑執行人，亦未委託他人指定，依
      民法第1211條規定，須由親屬會議選定遺囑執行人，然
      本件親屬會議會員因召開有困難已如前述，是以爰依民法
      第1132條第2項規定請求鈞院選定遺囑執行人之事項，指
      定立遺囑人乙○○之姪女（五親等旁系血親卑親屬）丙○
      ○○為本件遺囑執行人，以確實執行遺囑。
  七、依前所述，立遺囑人乙○○之兄弟妹僅長兄許來成生存至
      87年01月12日，其餘兄弟妹均於日治時代即夭折死亡，未
      有子嗣，故乙○○常有來往之親人，僅有許來成之子女，
      而許來成之子女迄今僅存丙○○○、許國義、許有彬及養
      女許月麗，是以由丙○○○為本件遺囑執行人，應為最適
      當之人選，乃依法聲請指定丙○○○為遺囑執行人等語。
貳、按公證遺囑，應指定二人以上之見證人，在公證人前口述遺
    囑意旨，由公證人筆記、宣讀、講解，經遺囑人認可後，記
    明年、月、日，由公證人、見證人及遺囑人同行簽名：遺囑
    人不能簽名者，由公證人將其事由記明，使按指印代之。民
    法第1191條定有明文。又依民法第1199條之規定，遺囑，自
    遺囑人死亡時，發生效力。查：遺囑人乙○○於97年06月25
    日死亡，其於生前立有公證遺囑一份，由黃榮心、張益隆、
    黃章旗為見證人，並由公證人黃章旗據實做成筆記，且經遺
    囑人同意簽名其上，然遺囑內未指定遺囑執行人等情，業據
    聲請人提出除戶謄本、遺囑暨公證書影本等為憑，堪認聲請
    人此部分之主張為真實。
參、次按遺囑未指定遺囑執行人，並未委託他人指定者，得由親
    屬會議選定之，不能由親屬會議選定時，得由利害關係人聲
    請法院指定之，民法第1211條定有明文。查遺囑人乙○○為
    14年02月07日生，其所為遺囑未指定遺囑執行人，亦未委託
    他人指定，復經聲請人陳明乙○○之親屬會議成員，或因依
    自然人之存活年限，應已死亡，或因遷徙致住所不明而難以
    召開親屬會議，另行指定遺囑執行人等情，亦經聲請人提出
    遺囑人乙○○之親屬會議成員系統表暨戶籍謄本，經核無訛
    。而聲請人甲○○既為遺囑人乙○○生前所立遺囑之受遺贈
    人，自為利害關係人。另查許陳美蘭為37年01月20日生，為
    被繼承人乙○○之姪女，經本院詢問其意見，覆以同意擔任
    被繼承人乙○○之遺囑執行人，有本院電話紀錄在卷可稽，
    核其年紀尚非老邁，堪以擔任本件遺囑執行人，則聲請人聲
    請指定丙○○○為乙○○之遺囑執行人，於法尚無不合，應
    予准許。
肆、依非訟事件法第157條裁定如主文。
中    華    民    國    97    年    8     月    7     日
                    家事法庭    法  官  詹秀錦
以上正本係照原本作成。
如對本裁定抗告須於裁定送達後10日內向本院提出抗告狀。
中    華    民    國    97    年    8     月    7     日
                                書記官  顧嘉文


司法院資訊處製作；財團法人民間司法改革基金會備份。
